臺灣新竹地方法院民事裁定
110年度司繼字第193號
聲  請  人  洪桂如律師即被繼承人洪金塗之遺產管理人

上列聲請人因擔任洪金塗之遺產管理人，聲請核定報酬，本院裁
定如下：
    主    文
聲請人得請求代為管理被繼承人洪金塗遺產之報酬及墊付費用合
計新臺幣貳萬捌仟元（已包含本件聲請程序費用新臺幣壹仟元）
。
聲請程序費用由被繼承人洪金塗之遺產負擔。
    理    由
一、本件聲請意旨略以：聲請人前經本院裁定選任為被繼承人洪
    金塗之遺產管理人，又被繼承人之遺產有遺產清冊可稽，前
    因本院108年度司繼字第783號民事裁定債權人報明債權之公
    示催告期間已屆滿，且聲請人已完成遺產稅申報，之後將進
    行清償債務等程序，因遺產管理人之報酬及必要費用有優先
    權，為將來進行分配及清償債務，為此聲請本院核定本件遺
    產管理人報酬及墊付費用等語。
二、按遺產管理人得請求報酬，其數額由法院按其與被繼承人之
    關係、管理事務之繁簡及其他情形，就遺產酌定之，必要時
    ，得命聲請人先為墊付，民法第1183條定有明文。又按家事
    事件法第153條規定，法院得依財產管理人之聲請，按財產
    管理人與失蹤人之關係、管理事務之繁簡及其他情形，就失
    蹤人之財產，酌給相當報酬，此於遺產管理人亦有準用，此
    觀家事事件法第141條規定甚明。是就法院選任之遺產管理
    人之報酬，應按遺產管理人與被繼承人之關係、管理事務之
    繁簡、遺產狀況及其他情形斟酌定之。
三、經查：
(一)本件被繼承人洪金塗死亡後，因繼承人均拋棄繼承，且並未
    召集親屬會議選定被繼承人之遺產管理人，嗣經本院選任聲
    請人為被繼承人之遺產管理人，其已遵行職務等情，有聲請
    人提出被繼承人遺產稅免稅證明書、函文、民事陳述意見狀
    、民事聲請閱卷狀（以上均影本）、報紙與單據等件為憑，
    本院亦依職權調閱本院107年度司繼字第1016號與108年度司
    繼字第783號等卷宗查核無訛，且聲請人應有預先聲請遺產
    管理人報酬並據以參與分配之必要，故聲請人以此理由聲請
    本院酌定其擔任遺產管理人之報酬及墊付費用，符合上揭法
    律規定，洵屬有據。
(二)本院審酌聲請人因管理被繼承人遺產所進行之工作包含：清
    查遺產狀況、編列遺產清冊、公示催告及登報、收發函文、
    參與本院民事執行處108年度司執字第9341號強制執行程序
    等，嗣後尚有清償債權及遺產移交等事務須待完成，遺產管
    理人所辦理上開職務雖屬瑣碎繁雜，然本件遺產法律關係尚
    屬單純，多屬公式化之事務，衡情以觀，考量聲請人願擔任
    無人承認繼承遺產之遺產管理人，與財團法人法律扶助基金
    會律師同樣具有公益性質，並參財團法人法律扶助基金會法
    律扶助酬金計付辦法之法律扶助酬金計付標準表：「通常訴
    訟程序20,000至30,000元」等情，斟酌聲請人處理上開事務
    及後續所需時間之久暫、耗費人力之程度等情狀，認本件核
    予遺產管理人之報酬以25,000元應屬適當。
(三)又聲請人主張本件遺產管理事件過去所支出之代墊費用為3,
    000元（已加計此次聲請酌定遺產管理人報酬之程序費用1,0
    00元），據其提出代墊費用相關單據在卷可憑；然聲請人主
    張郵資、規費與閱卷費用合計476元，此應係聲請人因管理
    遺產事務所為時間與勞力之支出，核屬管理報酬之範疇，非
    因管理遺產所為必要之支出，關於此部分之勞費已於主文第
    一項之管理報酬內一併核定。是以，聲請人就本件遺產管理
    事件已支出之必要代墊費用應為3,000元。從而，本件聲請
    人得請求代為管理被繼承人洪金塗遺產之管理報酬及墊付費
    用合計28,000元（計算式：25000元＋3000元＝28000元），而
    前開管理報酬及管理代墊費用，應由被繼承人洪金塗之遺產
    負擔。至所請不准許部分，因相關管理費用之審酌，法院得
    依職權為之，不受當事人聲明之拘束，無庸另為駁回之諭知
    ，附此敘明。
四、依家事事件法第127條第4項，裁定如主文。
五、如對本裁定抗告須於裁定送達後10日內向本院提出抗告狀，
    並繳納抗告費新臺幣1,000元。
中　　華　　民　　國　　110 　年　　4 　　月　　15　　日
                  家事法庭  司法事務官  李文德